【裁判字號】    98,簡上,33
【裁判日期】    980729
【裁判案由】    債務不履行損害賠償
【裁判全文】
                臺灣板橋地方法院民事判決
上  訴  人
即被上訴人  乙○○
訴訟代理人  賴俊睿律師
被上訴人
即上訴人    甲○○
訴訟代理人  周福珊律師
            賴玉梅律師
            王嘉斌律師
上列當事人間請求債務不履行損害賠償事件，兩造對於民國97年
12月31日本院三重簡易庭96年度重簡字第10197 號第一審判決各
自提起上訴，本院於98年7 月21日言詞辯論終結，判決如下：
    主  文
兩造上訴均駁回。
上訴人即被上訴人乙○○追加之訴駁回。
第二審訴訟費用由兩造各自負擔。上訴人即被上訴人乙○○追加
之訴部分之訴訟費用由上訴人即被上訴人乙○○負擔。
    事 實 及 理 由
壹、程序方面：
    按於第二審程序中為訴之變更或追加，非經他造同意，不得
    為之，但第255 條第1 項第2 款至第6 款情形，不在此限。
    民事訴訟法第446 條第1 項定有明文。此一規定依民事訴訟
    法第436 條之1 第3 項規定於簡易程序之第二審程序中準用
    之。本件上訴人即被上訴人乙○○ (下稱乙○○)於 第二審
    程序中，另追加請求被上訴人及上訴人甲○○ (下稱甲○○
    )賠 償乙○○1 年之營業損失742,080 元。然對此乙○○於
    第二審程序中所為追加，並未經甲○○之同意，核其所為追
    加之訴與其在原審起訴請求所主張之基礎事實尚屬同一，有
    民事訴訟法第255 條第1 項第2 款規定之情形，合於前揭法
    條之規定，其於第二審所為上述追加，應屬合法，應予准許
    。
貳、實體方面：
一、乙○○起訴主張：
（一）按出租人應以合於所約定使用、收益之租賃物，交付承租
      人，並應於租賃關係存續中，保持其合於約定使用、收益
      之狀態；又租賃關係存續中，因不可歸責於承租人之事由
      ，致租賃物之一部滅失者，承租人得按滅失之部分，請求
      減少租金。前項情形，承租人就其存餘部分不能達租賃之
      目的者，得終止契約；前條規定，於承租人因第三人就租
      賃物主張權利，致不能為約定之使用、收益者，準用之，
      民法第423 條、第435 條及第436 條分別定有明文。查乙
      ○○於民國（下同）94年6 月10日向甲○○承租坐落台北
      縣新莊市○○○路113 號1 樓房屋（下稱系爭房屋全部）
      之一部分（下稱系爭房屋Ａ），租賃期間為3 年6 個月，
      即自94年7 月1 日起至97年11月30日止，每月租金新臺幣
       ( 下 同)8 萬 元，押租保證金為16萬元，雙方則訂有房
      屋租賃契約書（下稱系爭租約），甲○○並保證其確有出
      租系爭房屋Ａ之權利，故兩造特別於系爭租約第20條約定
      ：「出租人（即甲○○）於簽約時告知承租人（即乙○○
      ）如因人為因素而強制承租人須於簽約時效內遷離，出租
      人願放棄法律訴訟之權利並賠償承租人之一切損失，絕無
      異議」。詎料，在96年5 月間，系爭房屋Ａ所有權人金塔
      實業股份有限公司（下稱金塔公司）出面主張甲○○未得
      其同意違法分租該屋給乙○○，要求乙○○立即遷離該址
      ，並委託律師發函及對乙○○提起民事訴訟（經鈞院以96
      年度訴字第1404號民事事件受理）。雖經乙○○多次向甲
      ○○反應），甲○○非但未予處理，之後更避不見面，迫
      使乙○○在租賃期間內，必須自系爭房屋Ａ遷出，致不能
      就系爭房屋Ａ為約定之使用、收益。為此，爰依上開民法
      第436 條準用同法第435 條第2 項之規定，以起訴狀繕本
      之送達作為終止系爭租約之意思表示，而兩造之系爭租約
      既經依法終止，甲○○即應立即返還乙○○所交付之押租
      保證金16萬元。
（二）次按系爭租約第20條約定：「出租人於簽約時告知承租人
      如因人為因素而強制承租人須於簽約時效內遷離，出租人
      願放棄法律訴訟之權利並賠償承租人之一切損失，絕無異
      議」。又出租人以合於所約定使用收益之租賃物交付承租
      人後，不僅須消極的不妨礙承租人使用收益，且須積極的
      在租賃關係存續中，保持其合於約定使用收益之狀態，此
      觀民法第423 條規定自明。故租賃物在租賃關係存續中，
      受有妨害，致無法為圓滿之使用收益者，不問其妨害係因
      可歸責於出租人之事由或由於第三人之行為而生，出租人
      均負有除去之義務，以保持租賃物合於約定使用收益之狀
      態。倘出租人怠於履行此項義務，致承租人受有損害，自
      應負債務不履行之損害賠償責任（最高法院77年台上字第
      2369號判決意旨參照）。本件乙○○既因第三人金塔公司
      出面就系爭房屋Ａ主張權利，致不能就系爭房屋Ａ為約定
      之使用、收益，依系爭租約第20條之約定，甲○○即應對
      乙○○負債務不履行損害賠償責任，賠償乙○○所受之一
      切損失。至於乙○○所受之損失，係指乙○○因承租系爭
      房屋Ａ所支出之下列費用，現因不能使用系爭房屋而受有
      損害：
   1、裝潢費用466,855 元─乙○○承租系爭房屋Ａ後，共支出
      5 70,600元之裝潢費用，依行政院所公佈之固定資產耐用
      年數表（下稱折舊表），關於房屋附屬設備中「給水、排
      水、煤氣、電氣、自動門設備及其他」之耐用年數為10年
      ，每年折舊率為0.1 ，而至96年6 月間乙○○被迫遷離系
      爭房屋為止，約使用2 年，以平均法計算其折舊後之價值
      應為466,855 元〔計算方式為：殘價＝取得成本÷（耐用
      年數加一），即570,600 ÷（10+1）＝51,873；折舊額＝
      （取得成本－殘價）×0.1 ×使用年數，即（570,600 －
      51,873）×0.1 ×2 ＝103,745 ；時價＝取得成本－折舊
      額，即570,600-103,745 ＝466,855 元〕。
   2、廣告招牌費用81,818元─原告支出廣告招牌費用100,000
      元，依折舊表，關於房屋附屬設備中「給水、排水、煤氣
      、電氣、自動門設備及其他」之耐用年數為10年，每年折
      舊率為0.1 ，以平均法計算其折舊後之價值應為81,818元
      〔計算方式為：殘價＝取得成本÷（耐用年數加一），即
      100,000 ÷（10+1）＝9,091 ；折舊額＝（取得成本－殘
      價）×0.1 ×使用年數，即（100,000 －9,091） ×0.1
      ×2 ＝18,182；時價＝取得成本－折舊額，即
      100,000-18,182＝81,818元〕。
   3、壁紙及地磚費用65,455元─乙○○支出壁紙及地磚費用80
      ,000 元 ，依折舊表，關於房屋附屬設備中「給水、排水
      、煤氣、電氣、自動門設備及其他」之耐用年數為10年，
      每年折舊率為0.1 ，以平均法計算其折舊後之價值應為65
      , 455 元〔計算方式為：殘價＝取得成本÷（耐用年數加
      一），即80,000÷（10+1）＝7,273 ；折舊額＝（取得成
      本－殘價）×0.1 ×使用年數，即（80,000－7,273） ×
      0 .1 ×2＝14,545；時價＝取得成本－折舊額，即
      80,000-14,5 45＝65,455元〕。
   4、冷氣安裝費用46,667元─乙○○支出冷氣安裝費用60,000
      元，而依折舊表，中央系統的空調設備之耐用年數為8 年
      ，每年折舊率為0.125 ，以平均法計算其折舊後之價值應
      為46,667元〔計算方式為：殘價＝取得成本÷（耐用年數
      加一），即60,000÷（8+1） ＝6,667 ；折舊額＝（取得
      成本－殘價）×0.125 ×使用年數，即（60,000－6,667
      ）×0. 125×2 ＝13,333；時價＝取得成本－折舊額，即
      60,000-1 3,333＝46,667元〕。
   5、水電改裝費用28,636元─乙○○支出35,000元之水電改裝
      費用，依折舊表，關於房屋附屬設備中「給水、排水、煤
      氣、電氣、自動門設備及其他」之耐用年數為10年，每年
      折舊率為0.1 ，以平均法計算其折舊後之價值應為28,636
      元〔計算方式為：殘價＝取得成本÷（耐用年數加一），
      即35,000÷（10+1）＝3,182 ；折舊額＝（取得成本－殘
      價）×0.1 ×使用年數，即（35,000－3,182） ×0.1 ×
      2 ＝6,364 ；時價＝取得成本－折舊額，即35,000-6,364
      ＝28, 636 元〕。
   6、廣播設備費用21,257元─乙○○支出廣播設備費用30,000
      元，而依折舊表，其他廣播設備之耐用年數為6年，每年
      折舊率為0.17，以平均法計算其折舊後之價值應為21,257
      元〔計算方式為：殘價＝取得成本÷（耐用年數加一），
      即30,000÷（6+1）＝4,286；折舊額＝（取得成本－殘價
      ）×0.17×使用年數，即（30,000－4,286）×0.17×2＝
      8, 743；時價＝取得成本－折舊額，即30,000-8,743＝21
      ,257元〕。
   7、電話工程費20,633元─乙○○支出電話工程費用30,950元
      ，而依折舊表，其他通訊設備之耐用年數為5 年，每年折
      舊率為0.2 ，以平均法計算其折舊後之價值應為21,257元
      〔計算方式為：殘價＝取得成本÷（耐用年數加一），即
      30,950÷（5+1） ＝5,158 ；折舊額＝（取得成本－殘價
      ）×0.2 ×使用年數，即（30,950－5,158） ×0.2 ×2
      ＝10,3 17 ；時價＝取得成本－折舊額，即
      30,950-10,317 ＝20,63 3 元〕。
   8、室內設計費用12萬元。
   9、以上合計，乙○○受有損失851,321元（計算式：466,855
      ＋81,818＋65,455＋46,667＋28,636＋21,257＋20,633＋
      120,000＝851,321元），加上甲○○應返還之押租保證金
      16萬元，甲○○共應給付乙○○1,011,321元（計算式：8
      51, 321 ＋160,000 ＝1,011,321 元）。為此，爰依系爭
      租約之法律關係，請求甲○○給付上開金額及自起訴狀繕
      本送達翌日起至清償日止，按年息百之五計算之法定遲延
      利息。
（三）甲○○雖辯稱其已將與乙○○間系爭租約之權利義務（包
      括押租保證金16萬元）轉讓給訴外人廖癸琦所經營之華漢
      國際有限公司，且係乙○○違反系爭租約，未付租金而自
      行遷離等語。然查：
   1、按第三人與債務人訂立契約承擔其債務者，非經債權人同
      意，對於債權人不生效力，民法第301 條定有明文。本件
      甲○○雖供稱已將其與乙○○間系爭租約之權利義務轉讓
      給訴外人廖癸琦，但此未得到乙○○之同意，並不符合民
      法關於租賃契約法定移轉之要件，是依上開民法第301 條
      規定，甲○○與訴外人廖癸琦間之租賃契約移轉行為對於
      乙○○不生效力，甲○○仍應對乙○○負出租人之義務。
      乙○○之所以將96年4 月份之租金交付給第三人林慧美（
      即廖癸琦之員工），乃係依甲○○之指示為之，並非同意
      甲○○將系爭租約之權利義務交由他人承受。
   2、證人即金塔公司總務施秀女於97年5 月27日鈞院審理時證
      稱：甲○○將系爭房屋Ａ分租給乙○○時，並未得到所有
      權人金塔公司之同意，且金塔公司於95年7 月間同意甲○
      ○將其承租系爭房屋全部之權利轉讓給第三人廖癸琦之條
      件，正是甲○○必須要求乙○○遷離，金塔公司之所以於
      96年5 月間出面要求甲○○遷離，係因廖癸琦要求提前終
      止租賃契約之故，是乙○○確係被迫自系爭房屋Ａ遷離，
      並非自願遷離甚明。
   3、乙○○之所以未全數給付96年5 月份之租金，乃係因林慧
      美前來收取租金時，並未事先告知，乙○○身邊之現金不
      足，故僅先支付35,000元，之後因金塔公司已要求乙○○
      遷離，甲○○又避不出面處理，廖癸琦亦於同年5 月間以
      存證信函通知乙○○，表示該公司位於系爭房屋全部內之
      門市將於5 月底結束營業，故乙○○為避免損失擴大，始
      未支付剩餘之租金。據此，廖癸琦早已決定在96年5 月底
      結束門市營業，並和系爭房屋全部之所有權人金塔公司協
      議提前終止租約及要求乙○○自系爭房屋Ａ搬離，與乙○
      ○未全額給付96年5 月份之租金無關。
二、甲○○則以：
（一）系爭房屋全部乃甲○○於92年11月7 日向金塔公司承租，
      租期5 年，乙○○則係於94年7 月1 日起向甲○○分租系
      爭房屋Ａ，經營吉星安親班，租期3 年6 個月，又甲○○
      另於95年7 月21日將甲○○經營之哈佛文具禮品公司（下
      稱哈佛公司）頂讓予訴外人廖癸琦經營華漢國際有限公司
      （下稱華漢公司），並將承租系爭房屋全部之權利由訴外
      人廖癸琦承受，而廖癸琦並以華漢公司名義與金塔公司另
      定新租約，乙○○向甲○○分租系爭房屋Ａ之權利義務亦
      由廖癸琦承受，包括乙○○交付予甲○○之押租保證金16
      萬元，甲○○已交付廖癸琦，而乙○○理應每月給付租金
      8 萬元予廖癸琦收受，以上均為乙○○及金塔公司所同意
      。詎乙○○於訴外人廖癸琦前往收取租金時，竟不支付，
      甲○○不得已仍代廖癸琦向乙○○催收租金，迄95年12月
      7 日甲○○並再委由賴玉梅律師以存證信函通知乙○○，
      請乙○○將租金直接給付予華漢公司廖癸琦，並依原租約
      第21 條 約定於95年底租約調漲問題與華漢公司另議新租
      金，然乙○○仍置之不理，直到96年3 月份，甲○○為本
      件租賃事宜，乃再會同華漢公司向乙○○收取租金，嗣於
      96年4 月份租金即由華漢公司逕向乙○○收取，然而華漢
      公司因乙○○一再拒付租金，且又因共用廁所使用及水電
      費繳納等問題與乙○○交惡，華漢公司遂無意繼續承租，
      乃與金塔公司協議終止租約，而金塔公司進而與乙○○協
      商終止租約，雙方嗣後於訴訟上達成和解，乙○○同意終
      止租約自動搬遷，核本件實係乙○○違反租賃契約未付租
      金在先，因而遭出租人終止租約請求遷離，且據金塔公司
      告知，乙○○係因經濟狀況不佳，無力支付租金，主動允
      諾金塔公司自系爭房屋Ａ遷離，並因乙○○違約之事實，
      致甲○○於96年8 月23日與金塔公司協議賠償金塔公司12
      萬元損害，甲○○自無違約情事，乙○○於自動搬遷後又
      請求甲○○賠償，顯無理由。
（二）查甲○○與訴外人金塔公司於92年11月7 日所簽立之房屋
      租賃契約書第8 條固曾約定「乙方（即甲○○）不得將租
      賃標的物之全部或部分轉借或轉借與第三人使用」，然上
      開約定業因金塔公司同意甲○○轉租予乙○○而合意變更
      ，乙○○如依約支付租金即無不能使用系爭房屋之情形，
      嗣乙○○不付租金並與金塔公司和解同意自系爭房屋Ａ遷
      離，乃乙○○自己之行為，與甲○○無關，甲○○並無違
      約情事，自無庸負損害賠償責任，茲分述如下：
   1、按當事人互相表示意思一致者，無論其為明示或默示，契
      約即為成立。依習慣或依其事件之性質，承諾無須通知者
      ，在相當時期內，有可認為承諾之事實時，契約為成立。
      民法第153條第1項及第161條第1項分別定有明文。查本件
      甲○○前向金塔公司承租之系爭房屋全部其地址為台北縣
      新莊市○○○路113號1樓，而金塔公司之營業處所為同上
      址3 樓，甲○○於94年7 月1 日起即將系爭房屋Ａ轉租予
      乙○○經營吉星安親班，金塔公司於甲○○將系爭房屋Ａ
      轉租予乙○○二年間均無異議，顯然已默示同意甲○○將
      系爭房屋Ａ轉租予乙○○，甲○○與金塔公司原房屋租賃
      契約書第8 條之約定即已合意變更。
   2、次查，證人施秀女到庭亦證稱：「．．．隔了一段時間後
      ，店面開始營業，其中大約三分之一裝潢成安親班，他（
      指甲○○）才告訴我們是出租給乙○○經營吉星安親班，
      他告訴我們因為經營辛苦，才如此做，我們知道後沒有追
      究，．．．」等語，更足證甲○○出租系爭房屋Ａ予乙○
      ○後已得到金塔公司之同意。
（三）另兩造固於94年6月10日簽訂系爭租約，惟上開租約中關
      於甲○○之權利義務，業由廖癸琦承受，茲分述如下：
   1、乙○○向甲○○分租系爭房屋Ａ後，甲○○業於95年7 月
      2 1 日將所經營之哈佛公司頂讓予訴外人廖癸琦經營華漢
      公司，乙○○既與廖癸琦在同址營業，就此經營權及租賃
      權轉讓之事實，自難諉為不知。
   2、甲○○將系爭契約之權利義務轉讓予廖癸琦後，乙○○本
      應逕向廖癸琦繳納租金，詎廖癸琦向乙○○收取租金時，
      乙○○竟拒不支付，甲○○不得已始代廖癸琦向乙○○催
      收租金，甲○○為求審慎，又於95年12月7 日以存證信函
      通知乙○○租賃契約之權利義務業已轉讓予廖癸琦之事實
      ，而乙○○收受上開存證信函後，自96年3 月份起即將租
      金交付予廖癸琦之代理人林慧美，乙○○並與甲○○代理
      人林麗姍及廖癸琦共同結算電費，有系爭租約上租金收取
      記錄及各頁下方電費結算記錄可參，自足證甲○○將系爭
      租約權利義務轉讓予廖癸琦乙事已得乙○○之同意，乙○
      ○辯稱不知林慧美與甲○○之關係云云，實屬無稽。
   3、況查，乙○○就96年5 月份租金及96年4 、5 月份電費未
      繳納，廖癸琦曾以存證信函通知原告，乙○○收受上開函
      件後，即以電話通知廖癸琦前往收取，然廖癸琦到達乙○
      ○營業處所後，乙○○非但拒不給付，反誣指廖癸琦涉嫌
      無故侵入住宅及恐嚇等罪行，但經檢察官為不起訴處分書
      ，益證乙○○非但明知且同意系爭租約之權利義務早已由
      甲○○轉讓予廖癸琦，甚且足證本件實係乙○○惡意拖欠
      房租及電費等情至明。
   4、證人施秀女到庭另證稱：「．．．後來吉星安親班跟廖癸
      琦經常發生爭吵，收租金、共用廁所、水電費發生爭吵，
      因為廖癸琦告訴我們才知道，後來廖癸琦說租了十個月每
      個月都要向吉星安親班收租金很麻煩要退租，所以96年5
      月底華漢就搬遷．．．」等語，更足證本件實係因乙○○
      屢屢拖欠租金而造成爭議，並非甲○○違約。
（四）另就原告請求損害賠償之金額，分述意見如后：
   1、乙○○16萬元押租金已交付予廖癸琦，甲○○未收受押租
      金，乙○○請求甲○○返還，即無理由。
   2、甲○○否認原證二之真正，且原證二僅是估價單，不能證
      明乙○○確實有支出570,600 元，又原證二估價單中櫃檯
      、置物櫃、高櫃、矮櫃、公佈欄等應係可搬遷之物品，乙
      ○○不得請求賠償。
   3、甲○○否認原證三之真正，且原證三中所列招牌係可搬遷
      之物品，乙○○不得請求被告賠償。
   4、甲○○否認原證四之真正，且原證四號僅是估價單，不能
      證明乙○○確實有支出壁紙及地磚費用80,000元。
   5、甲○○否認原證五之真正，且原證五中所列冷氣係可搬遷
      之物品，乙○○不得請求被告賠償。
   6、甲○○否認乙○○支出水電改裝費用35,000元，且甲○○
      未曾同意乙○○改裝系爭房屋Ａ水電，乙○○擅自改裝水
      電違反系爭租約第9條約定，更不得請求被告賠償。
   7、甲○○否認乙○○支出廣播設備費用30,000，且廣播設備
      係可搬遷之物品，乙○○亦不得請求被告賠償。
   8、甲○○否認原證九之真正，且原證九中數位總機、數位話
      機、門口機及中繼器、無線電話、無線電話轉換卡等均係
      可搬遷之物品，乙○○不得請求被告賠償。
   9、甲○○否認原證十真正，該收據未載明實際施作內容，顯
      有重大瑕疵，不足為憑。
  10、又乙○○承租系爭房屋Ａ之租賃期間為3年6個月，乙○○
      縱有施作裝潢亦應於遷離時依租賃契約第6條、第9條約定
      將房屋回復原狀，且本件乙○○請求之金額應按實際使用
      年數即依3年6個月時間攤提折舊，乙○○以實際使用2年1
      個月計算，折舊應為25/42。
  11、況且，甲○○於鈞院96年度訴字第1404號民事事件審理中
      自承：「．．．至於上開房屋內所留存的物品，當初我有
      跟華漢公司說依契約書第17條由華漢公司逕行處理，甲○
      ○沒有意見。．．．甲○○同意乙○○得逕行處理屋內留
      存之物，甲○○沒有意見」等情，足證原告於他案中已放
      棄系爭房屋Ａ內物品之權利，自不得再請求乙○○賠償。
      而證人施秀女到庭並證稱：「．．．屋內有一些無用家具
      我們將其清除，包含壞掉椅子、桌子、隔間（轉租玉山銀
      行後他們將其拆除）、壞掉的冷氣機（有請人搬走）、地
      板則是我們原先的地板、原來現場裝潢過的東西都已經拆
      除」等語，亦足證乙○○請求賠償之內容，顯非實在，不
      足採信。
（五）末查，乙○○承租系爭房屋Ａ後，租金只支付到96年4 月
      份為止，有租金簽收記錄為憑，然乙○○係於96年8 月份
      始自系爭房屋Ａ遷離，亦有鈞院96年度訴字第1404號民事
      事件金塔公司與乙○○於96年8 月15日達成和解之和解筆
      錄及乙○○嗣後未依和解筆錄返還地下一樓停車位搖控器
      ，金塔公司於96年8 月29日催告乙○○返還之存證信函（
      附於臺灣板橋地方法院檢察署96年度偵字第28082 號卷第
      65頁）可參，並據證人施秀女到庭證述屬實，乙○○未付
      96年5 、6 、7 、8 月份租金共計32萬元，自應賠償甲○
      ○，另甲○○復賠償金塔公司12萬元，亦經證人施秀女到
      庭證述屬實，乙○○同應負責賠償，以上金額合計44萬元
      ，甲○○得請求乙○○賠償，並於本件訴訟中主張抵銷之
      。
三、原審判決甲○○應給付乙○○160,000 元，及自96年11月20
    日起至清償日止，按年息百分之五計算之利息，並駁回乙○
    ○其餘之訴。兩造均聲明不服，提起上訴。乙○○上訴及追
    加聲明為：１原判決不利於乙○○之部分廢棄。２上開廢棄
    部分，甲○○應給付乙○○851,321 元，暨起訴狀繕本送達
    翌日起至清償日止，按年息百分之五計算之利息。３甲○○
    應再給付乙○○742,080 元，暨訴狀繕本送達翌日起至清償
    日止，按年息百分之五計算之利息。另甲○○上訴聲明為：
    １原判決不利於甲○○部分廢棄。２上開廢棄部分，乙○○
    在第一審之訴及假執行之聲請均駁回。
（一）乙○○提起上訴，除引用原審之陳述外，補陳略以：
   1、證人即翔發室內裝璜負責人游翔貿97年10月23日於原審證
      述，確有為上訴人施做原證2 所載之工程項目，原證2 之
      文件為真正。（參原審97年10月23日言詞辯論筆錄第2 頁
      ）
   2、證人即進達廣告有限公司負責人許峻達97年10月23日於原
      審證述，確有為上訴人施做原證3 之工程項目，原證3 之
      文件為真正。（參原審97年10月23日言詞辯論筆錄第2 頁
      ）
   3、證人即弘展消防設備工程有限公司負責人吳金榜97年10月
      23日於原審證述，確有為乙○○施做原證11之工程項目，
      原證11之文件為真正。（參原審97年10月23日言詞辯論筆
      錄第2 頁）
   4、證人即寶榮室內裝修有限公司負責人周保宏97年10月23日
      於原審證述，確有為乙○○之補習班提供立案諮詢、隔間
      設計、室內裝修設計等服務，原證10之文件為真正（參原
      審97年10月23日言詞辯論筆錄第2 頁）。
   5、按損害賠償，除法律另有規定或契約另有訂定外，應以填
      補債權人所受損害及所失利益為限。依通常情形，或依已
      定之計畫、設備或其他特別情事，可得預期之利益，視為
      所失利益，民法第216 條定有明文。茲查，乙○○向甲○
      ○承租系爭房屋A 部分係作為經營安親班使用，其營業收
      入扣除支出後，一年可賺取742,080 元之營業利潤，此有
      國稅局95年度所得稅核定通知書可稽。是以，若乙○○未
      被迫提前遷離，其自96年6 月遷離之日起至97年11月30日
      租賃契約到期為止，共1 年6 個月期間計算，原本預期可
      賺得1,113,120 元之利益，卻因迫提前遷離系爭房屋，無
      法取得而受有損害。是依上開民法第216 條之規定，乙○
      ○此一部分營業損失之所失利益，亦得請求甲○○負賠償
      之責。為此，除於原審所請求賠償之上開裝潢費用等損害
      外，乙○○併為ㄧ部之請求，追加請求甲○○賠償乙○○
      1 年之營業損失742,080 元。甲○○略以已於95年7 月間
      將本件乙○○向其承租系爭房屋之權利義務，包括押租金
      16萬元，概歸由訴外人廖癸琦承受，且乙○○並無不能使
      用系爭房屋之情形，係乙○○主動表示願意遷離而與金塔
      公司達成和解，甲○○並無違約情事。乙○○於遷離系爭
      房屋之前早已覓得鄰近店屋經營安親班，乙○○追加請求
      1 年營業損失，顯屬無據云云，資為抗辯。惟查：
   (1)按當事人之一方將其因契約所生之權利義務，概括的讓與
      第三人承受者，係屬契約承擔，與單純的債權讓與不同，
      非經他方之承認，對他方不生效力，最高法院73年台上字
      第1573號判例著有明文。甲○○雖主張其於95年7月間已
      將系爭租賃契約之權利義務概括讓與給訴外人廖癸琦承受
      ，並以存證信函通知乙○○，但此一租賃契約權利義務之
      移轉、承擔並未徵得乙○○之同意、承認，此有廖癸琦97
      年12月18日於原審證述：「（乙○○訴訟代理人：租金是
      如何收？）我的員工與甲○○的太太林麗姍一起去收的。
      乙○○要看到甲○○的太太才願意給錢，錢是交給林麗姍
      」；「（乙○○訴訟代理人：乙○○是否承認甲○○才是
      出租人？）是的」等語可稽（參原審97年12月18日言詞辯
      論筆錄第2頁至第3頁）。是揆諸上開最高法院73年台上字
      第1573號判例之意旨，甲○○與訴外人廖癸琦間關於系爭
      租賃契約權利義務概括讓與之合意，對乙○○而言不生效
      力，甲○○仍應對乙○○負出租人之義務
   (2)第查，金塔公司為系爭租賃房屋之所有權人，其於96年5
      月間出面主張甲○○未得其同意，擅自違法分租給乙○○
      ，乙○○係無權占有系爭房屋，要求乙○○立即遷離該址
      時，因甲○○避不出面處理，而乙○○與金塔公司間又無
      租賃契約存在，並無法對金塔公司主張有權占有系爭房屋
      ，是若乙○○不願遷離，將來除恐遭法院強制執行遷讓房
      屋外，且依不當得利法則，必須按月賠償金塔公司所受之
      損害，因此乃不得不與金塔公司成立訴訟上之和解。是以
      ，本件乙○○確因第三人即租賃房屋之所有權人金塔公司
      出面主張權利，被迫在租賃期間內遷離系爭房屋，而無法
      使用租賃物，甲○○確有違約之情事存在
   (3)乙○○在遷離系爭房屋之前，雖有另外承租他處房屋經營
      安親班，然乙○○亦因此必須另外付出人力、租金等成本
      ，且乙○○另在他處經營安親班與甲○○未履行出租人之
      義務，致無法使用系爭房屋，因而失去原本在系爭房屋經
      營安親班預期可獲得之營業利潤，二者之間並無相當因果
      關係存在。故自不得以乙○○有另在他處經營安親班，即
      認乙○○未因甲○○之違約情事而受有營業利潤之損失。
   (4)系爭租賃契約之租金，乙○○係給付到96年5 月份，並非
      只到96年4 月份為止，96年5 月份租金之所以未全數給付
      ，乃係因甲○○委託收取租金之人前來收取租金時，並未
      事先告知，乙○○手上之現金不足，故僅先支付35,000元
      。其後因金塔公司已要求乙○○遷離，甲○○又避不出面
      處理，乙○○為避免損失擴大，始未支付96年5 月份租金
      餘款45,000元。此外，96年6 月之後，乙○○即因第三人
      金塔公司出面就租賃物主張權利，而被迫遷離，無法使用
      系爭房屋（在與金塔公司和解之前，上訴人自96年6 月初
      起已開始主動遷離系爭房屋，約在同年6 月中旬左右全部
      遷出），是依民法第436 條準用同法第435 條第1 項之規
      定，乙○○自無須再給付租金予甲○○之義務。至於甲○
      ○與金塔公司協議，賠償後者120,000 元部分，係因甲○
      ○違反其與金塔公司間租賃契約約定所生之損害，與乙○
      ○無涉，當不得主張與乙○○所請求損害賠償之金額相互
      抵銷。
   6、原審雖認乙○○因遭金塔公司追索遷讓系爭房屋A 後，依
      兩造系爭租賃契約第20條之約定，得對甲○○請求債務不
      履行之損害賠償責任，然卻以乙○○所請求受有支出裝潢
      費用等損失部分，係乙○○「為經營該安親班，本即應投
      入相當之經營成本，而觀乙○○上開支出之費用，顯為經
      營安親班之必要成本花費，不因其是否提前終止系爭租約
      而有所減省。換言之，若系爭租約未經終止，乙○○上開
      花費仍屬必要，自不得謂係終止租約後所受之損失，即此
      損失與甲○○債務不履行為間並無相當因果關係存在，其
      請求甲○○賠償，洵屬無據」（原審判決書第13-14 頁）
      。惟查，所謂相當因果關係，係以行為人之行為所造成的
      客觀存在事實，為觀察的基礎，並就此客觀存在事實，依
      吾人智識經驗判斷，通常均有發生同樣損害結果之可能者
      ，該行為人之行為與損害間，即有因果關係，最高法院82
      年台上字第2161號裁判要旨著有明文。乙○○於原審所主
      張受有支出裝潢費用、廣告招牌費用、壁紙及地磚費用、
      冷氣安裝費用、水電改裝費用、廣播設備費用、電話工程
      費及室內設計等費用之損失部分，確屬乙○○經營安親班
      原本即須支出之必要費用，乙○○對此並不爭執。然而，
      本件係因甲○○向第三人金塔公司承租坐落台北縣新莊市
      ○○○路113號房屋後，違反該租賃契約之約定，未得金
      塔公司之同意，擅自將租賃房屋之部分分租給乙○○經營
      吉星安親班使用，乙○○因而於系爭房屋支出前揭裝潢等
      費用，之後卻因金塔公司出面主張權利，致使乙○○被迫
      在兩造租賃契約之有效期間內必須遷離而無法使用系爭房
      屋。據此以觀，若非乙○○與甲○○間訂有租約，使乙○
      ○相信其有權在租賃期間內使用系爭房屋，乙○○怎會於
      系爭房屋支出前揭費用？又若非甲○○怠於履行身為出租
      人應保持租賃物合於約定使用收益狀態之義務，乙○○怎
      會無法使用系爭房屋，享有其支出前揭費用後所帶來之成
      果？是以，揆諸前揭最高法院82年台上字第2161號裁判要
      旨，就此一客觀存在之事實為觀察基礎，依吾人智識經驗
      判斷，前揭裝潢等費用雖屬乙○○經營安親班所必須投入
      之成本花費，但乙○○卻於支出費用後無法享用其成果，
      當即受有損害，且乙○○之所以受有支出前揭裝潢等費用
      之損害，乃甲○○債務不履行之行為所致，二者之間確具
      有相當因果關係無疑，乙○○自得請求甲○○賠償其所受
      支出前揭裝潢等費用之損害。原審認乙○○所請求賠償之
      損害與甲○○債務不履行間並無相當因果關係存在，進而
      駁回乙○○此一部分之請求，實有誤會。
   7、對於甲○○答辯之陳述：
   (1)緣甲○○之上訴理由係主張乙○○所交付之押租金16萬元
      ，已交付給訴外人廖癸琦，乙○○應向訴外人廖癸琦請求
      返還押租金云云。惟如上所述，此一契約之移轉承擔並未
      經乙○○同意，對乙○○不生效力，甲○○自仍應負返還
      押租金予乙○○之責。
   (2)又96年6月至96年8月份之租金部分，乙○○因第三人金塔
      公司出面就租賃物主張權利，而被迫遷離而無法使用系爭
      房屋，是依民法第436 條準用同法第435 條第1 項之規定
      ，乙○○並無給付租金之義務。至於96年5 月份租金餘款
      有4萬5千元部分，乙○○主張將之與乙○○因本件甲○○
      債務不履行所受之損害相互抵銷。是以，乙○○並無積欠
      甲○○租金之情事，而系爭租賃契約既經乙○○合法終止
      在案，甲○○對此亦不爭執，故甲○○自應將本件押租金
      16 萬 元返還給乙○○。
   (3)綜上所述，甲○○之上訴並無理由，懇請鈞院判決駁回其
      上訴。
（二）甲○○提起上訴，除引用原審之陳述外，補陳略以：
   1、原判決認甲○○應返還乙○○押租金16萬元，自有違誤，
      茲分述理由如后：
   (1)查甲○○於95年7 月21日將哈佛公司頂讓予訴外人廖癸琦
      經營華漢公司，廖癸琦並與系爭房屋所有權人金塔公司另
      訂新租約，業據證人施秀女及廖癸琦於原審到庭證述屬實
      ，應無疑義。
   (2)次查，甲○○將系爭房屋承租權轉讓予廖癸琦後，並於95
      年12月7 日以被證二存證信函通知乙○○系爭房屋租賃契
      約之權利義務業已移轉予廖癸琦，而乙○○收受前揭存證
      信函後自96年3 月份起即將租金交付予廖癸琦之代理人林
      慧美，且乙○○並與廖癸琦結算電費，有原證一租賃契約
      書上租金收取記錄及各頁下方電費結算記錄可參，乙○○
      辯稱伊不同意以廖癸琦為出租人云云，顯係卸責之詞，不
      足採信。
   (3)按出租人於租賃物交付後，承租人占有中，縱將所有權讓
      與第三人，其租賃契約，對於受讓人仍繼續存在。民法第
      425 條定有明文。又「上訴人訟爭房屋，雖未為不動產所
      有權取得之登記，第查出租人原不限於所有權人，租賃又
      為債權之一種，按債權之讓與，依民法第二百九十七條第
      一項之規定，一經讓與人或受讓人通知債務人，對於債務
      人即生效力。是上訴人關於此項債權之受讓，既經合法通
      知被上訴人，已生效力，究不能因上訴人取得訟爭房屋所
      有權之未登記，而謂其對被上訴人為無出租人之權利。」
      ；「被上訴人向上訴人某甲買受系爭房屋後，雖未完成其
      所有權移轉登記，但其行使之租賃物返還請求權，係基於
      租賃關係即債之關係所發生，被上訴人既已向原出租人之
      某甲一併受讓其權利，並將此項事由通知上訴人，則其對
      上訴人行使出租人之權利，自不因系爭房屋之未完成所有
      權移轉登記而受影響。」；「民法第四百二十五條規定之
      適用，固以讓與租賃物之所有人為出責人為其要件，然第
      三人如得所有人同意而為出租時，仍得類推適用該條之規
      定。」最高法院39年台上字第1567號、44年台上字第1101
      號及84年台上字第163 號分別著有判例釋示甚明。
   (4)查本件甲○○雖非系爭房屋所有權人，然甲○○乃係經由
      金塔公司同意後將系爭房屋之一部轉租予乙○○，而甲○
      ○將系爭房屋承租權轉讓予訴外人廖癸琦之後，甲○○與
      乙○○間之租賃契約類推適用買賣不破租賃之原則，即由
      廖癸琦承受，乙○○一再辯稱甲○○仍為本件系爭房屋出
      租人云云，顯屬無據，亦非適法。
   2、況查，乙○○承租系爭房屋租金只支付到96年4 月份為止
      ，有租金簽收記錄為憑，並為乙○○所不爭執，然乙○○
      係於96年8 月份始自系爭房屋遷離，亦有鈞院96年度訴字
      第1404號案金塔公司與乙○○於96年8 月15日達成和解之
      和解筆錄及乙○○嗣後未依和解筆錄返還地下一樓停車位
      搖控器，金塔公司於96年8 月29日催告乙○○返還之存證
      信函（96年度偵字第28082 號卷第65頁）可參，並據證人
      施秀女到庭證述屬實，乙○○未付96年5 、6 、7 、8 月
      份租金共計320,000 元，且乙○○96年4 、5 月份電費亦
      未繳，乙○○請求甲○○返還押租金160,000 元，自無理
      由，原判決未查，遽認甲○○應給付被上訴人160,000 元
      ，顯有違誤。
   3、對於乙○○答辯之陳述：
   (1)甲○○不同意乙○○於二審為訴之追加，且乙○○之追加
      苟造成本件應依普通程序審理者，亦不得為之。
   (2)查本件關於乙○○向甲○○承租系爭房屋之租賃契約已概
      歸由訴外人廖癸琦承受，業如前述，乙○○向甲○○主張
      違反系爭房屋租賃契約而生之損害賠償，顯屬無據。
   (3)次查，訴外人金塔公司已同意甲○○將系爭房屋一部分轉
      租予乙○○有證人施秀女到庭亦證稱：「…隔了一段時間
      後，店面開始營業，其中大約三分之一裝潢成安親班，他
      （指被上訴人）才告訴我們是出租給乙○○經營吉星安親
      班，他告訴我們因為經營辛苦，才如此做，我們知道後沒
      有追究，…」等語足參，乙○○自無不能使用系爭房屋之
      情形。
   (4)又查，乙○○因不付租金而與訴外人廖癸琦交惡，經廖癸
      琦多次催告均不置理，廖癸琦本得終止與乙○○間之租賃
      契約，嗣金塔公司請求乙○○遷離系爭房屋時，乃係乙○
      ○主動表示願自動遷離而與金塔公司達成和解，此乃乙○
      ○自己拋棄權利之行為，與甲○○無關，甲○○自無違約
      情事，乙○○主張甲○○不能提供合於租賃契約之標的物
      交付乙○○使用云云，顯屬無據。
   (5)再查，乙○○自承伊於搬離系爭房屋之前已在系爭房屋附
      近另覓得處所繼續經營吉星安親班，乙○○為減省房租支
      出而搬離系爭房屋另在他處經營，顯屬乙○○自己拋棄承
      租人之權利，不得請求甲○○賠償搬遷之費用，甚且，本
      件系爭房屋租約中早已明定乙○○搬遷時應將系爭房屋回
      復原狀，乙○○與金塔公司和解後，乙○○為履行系爭房
      屋租約約定，本應將房屋回復原狀，乙○○所為之行為乃
      屬乙○○應履行之義務，乙○○就其履行契約義務之行為
      請求甲○○賠償，顯屬無據。
   (6)末查，證人施秀女到庭證稱乙○○遷離時並未留下任何物
      品，自足證乙○○遷離系爭房屋時已將所有物品全數遷離
      ，無任何損害，乙○○主張受有裝潢損害云云，並非實在
      。又乙○○於遷離系爭房屋之前早已另覓得鄰近店屋經營
      安親班，乙○○追加請求1年營業損失云云，顯然無據。
四、甲○○自92年11月7 日至97年11月6 日止起向金塔公司承租
    系爭房屋，甲○○另自94年7 月1 日起至97年11月30日止，
    將該屋一部分即系爭房屋Ａ轉租於乙○○，每月租金80,000
     元 ，押租保證金為160,000 元，依甲○○與金塔公司簽訂
    之租約第8 條「乙方（即甲○○）不得將租賃標的物之全部
    或部分轉租與第三人使用．．．」約定，兩造於系爭轉租租
    約第20條約定：「出租人（即甲○○）於簽約時告知承租人
    （即乙○○）如因人為因素而強制承租人須於簽約時效內遷
    離，出租人願放棄法律訴訟之權利並賠償承租人之一切損失
    ，絕無異議」約定，有系爭租約及甲○○與金塔公司簽訂之
    房屋租賃契約書影本各1 件為證，又甲○○於95年7 月21日
    並將承租系爭房屋之租賃權讓與訴外人廖癸琦，並為金塔公
    司所同意，訴外人廖癸琦以其經營之華漢公司於95年8 月3
    日與金塔公司簽訂之房屋租賃契約（租賃期間自95年8 月1
    日至97年11月6 日止），有兩造簽訂之系爭租約及甲○○與
    金塔公司簽訂之房屋租賃契約書、兩造簽訂之讓渡合約書、
    華漢公司與金塔公司簽訂之房屋租賃契約書影本各1 件為證
    ，足見，本件甲○○自92年11月7 日至97年11月6 日止起向
    金塔公司承租系爭房屋，甲○○另自94年7 月1 日起，將系
    爭房屋Ａ轉租於乙○○，甲○○於95年7 月21日並將承租系
    爭房屋之租賃權讓與訴外人廖癸琦，並為金塔公司所同意，
    訴外人廖癸琦以其經營之華漢公司於95年8 月3 日與金塔公
    司簽訂之房屋租賃契約（租賃期間自95年8 月1 日至97年11
    月6 日止）之事實，堪信為真實。
五、首應審酌轉租與承租權之讓與有何不同？轉租契約是否由訴
    外人華漢公司承受？
    按轉租係指租賃關係存續中，承租人將租賃物出租予第三人
    ，原租賃關係仍存在於出租人與原承租人之間，亦即同時存
    在二個不同之租賃關係；而承租權之讓與，則係原承租人，
    得出租人之同意，將租賃權讓與他人，由受讓人成為承租人
    ，原承租人則脫離租賃關係，兩者尚有不同（參閱最高法院
    83年度台上字第2652號判決）。所以，轉租係轉租人與次承
    租人成立新租賃關係，與租賃權之讓與不同。轉租人與出租
    人間之租賃關係仍然存在，惟次承租人與原出租人並無直接
    租賃關係之可言，原出租人不得依出租人之地位，對次承租
    人請求返還租賃物，原出租人在未終止租賃契約以前，不能
    逕向次承租人請求返還。而承租權之讓與，則係原承租人，
    得出租人之同意，將租賃權讓與他人，由受讓人成為承租人
    ，原承租人則脫離租賃關係。然查，依前開說明，甲○○於
    95年7 月21日並將承租系爭房屋之租賃權讓與訴外人廖癸琦
    ，並為金塔公司所同意，訴外人廖癸琦以其經營之華漢公司
    於95年8 月3 日與原出租人金塔公司簽訂之房屋租賃契約，
    租賃期間自95年8 月1 日起至97年11月6 日止，足見，甲○
    ○之租賃權自95年8 月1 日起已讓與訴外人華漢公司，由受
    讓人即訴外人華漢公司成為承租人，原承租人甲○○則脫離
    租賃關係，次出租人甲○○將出租權讓與他人，自不須次承
    租人之同意，次出租人甲○○轉租予乙○○之轉租契約亦自
    95 年8月1 日起由訴外人華漢公司承受，故甲○○則同時自
    95 年8月1 日起脫離原承租人及次出租人之租賃關係甚明。
六、次應審酌兩造是否有約定如因人為因素而強制承租人即乙○
    ○須於簽約時效內遷離，出租人即甲○○願賠償承租人即乙
    ○○之一切損失？乙○○是否有因人為因素而強制於簽約時
    效內遷離？乙○○能否請求次出租人賠償一切損失？
    查兩造於系爭租約第20條約定：「出租人（即甲○○）於簽
    約時告知承租人（即乙○○）如因人為因素而強制承租人須
    於簽約時效內遷離，出租人願放棄法律訴訟之權利並賠償承
    租人之一切損失，絕無異議」約定，有兩造簽訂之系爭租約
    影本1 件為證，兩造確實有約定如因人為因素而強制承租人
    即乙○○須於簽約時效內遷離，出租人即甲○○願賠償承租
    人即乙○○之一切損失無疑。然本件租賃權受讓人華漢公司
    於96年6 月26日與原出租人金塔公司簽訂房屋租賃解除協議
    書，約定自簽約日起無條件解除系爭租約，有原審卷宗第14
    5 頁之本件租賃權受讓人華漢公司於96年6 月26日與原出租
    人金塔公司簽訂房屋租賃解除協議書為證，原出租人金塔公
    司於96年7 月5 日起訴以無權占有請求乙○○遷讓返還系爭
    房屋及損害金（本院96年度訴字第1044號），並於96年8 月
    15日成立和解乙○○願即日起將系爭房屋返還原出租人金塔
    公司，有本院96年度訴字第1044號和解筆錄可按，足見，訴
    外人華漢公司與原出租人金塔公司於96年6 月26日解除系爭
    租約，乙○○因人為因素而強制於簽約時效內於96年8 月15
    日與訴外人金塔公司和解願即日起遷離，乙○○能依約請求
    次出租人賠償一切損失已明。
七、再應審酌乙○○上訴主張受有支出裝潢費用、廣告招牌費用
    、壁紙及地磚費用、冷氣安裝費用、水電改裝費用、廣播設
    備費用、電話工程費及室內設計費用之損失部分，及追加請
    求甲○○賠償乙○○1 年之營業損失部分，是否有理由？
    依前開說明，甲○○於95年7 月21日並將承租系爭房屋之租
    賃權讓與訴外人華漢公司，並為訴外人金塔公司所同意，訴
    外人華漢公司與原出租人金塔公司簽訂之房屋租賃契約，租
    賃期間自95年8 月1 日起至97年11月6 日止，甲○○之租賃
    權自95年8 月1 日起已讓與訴外人華漢公司，由受讓人即訴
    外人華漢公司成為承租人，次出租人甲○○轉租予乙○○之
    轉租契約亦自95年8 月1 日起由訴外人華漢公司承受，故甲
    ○○則同時自95年8 月1 日起脫離原承租人及次出租人之租
    賃關係，而系爭租約於96年6 月26日始解除，系爭租約於96
    年6 月26日解除時之次出租人應係訴外人華漢公司，甲○○
    已脫離次出租人之關係，乙○○如受有支出裝潢費用、廣告
    招牌費用、壁紙及地磚費用、冷氣安裝費用、水電改裝費用
    、廣播設備費用、電話工程費、室內設計費用及之營業損失
    ，自應向遷離時之次出租人華漢公司請求，不得向已脫離次
    出租人關係之甲○○甚明，所以，乙○○向甲○○請求受有
    支出裝潢費用、廣告招牌費用、壁紙及地磚費用、冷氣安裝
    費用、水電改裝費用、廣播設備費用、電話工程費及室內設
    計費用之損失部分，及追加請求甲○○賠償乙○○1 年之營
    業損失部分，並無理由，均應予駁回。
八、末應審酌甲○○上訴聲明原判決甲○○應給付乙○○押租保
    證金160,00 0元及自96年11月20日日起至清償日止，按年息
    百分之五計算之利息部分廢棄，是否有理由？
    甲○○自94年7 月1 日起將系爭房屋Ａ轉租於乙○○，並於
    訂約時，乙○○交160,000 元予甲○○作為押租保證金，系
    爭租約第5 條已載明，有系爭租約1 件為證，然甲○○之租
    賃權自95年8 月1 日起已讓與訴外人華漢公司，且本件訴外
    人華漢公司於96年6 月26日與原出租人金塔公司解除租賃，
    乙○○於96年8 月15日與訴外人金塔公司和解願即日起遷離
    ，二件租賃均已終止，而甲○○並未舉證證明已將押租保證
    金160,000 元交還乙○○或轉交訴外人華漢公司，甲○○自
    應將押租保證金160,000 元交還乙○○甚明，甲○○主張乙
    ○○未付96年5 、6 、7 、8 月份租金共計320,000 元，自
    應賠償甲○○，另甲○○於96年8 月23日賠償金塔公司12
    萬元，亦應由乙○○負責賠償，以上金額合計440,00 0元，
    甲○○得請求乙○○賠償，並於本件訴訟中主張抵銷，然查
    ，，依前開說明，甲○○之租賃權自95年8 月1 日起已讓與
    訴外人華漢公司，由受讓人即訴外人華漢公司成為承租人及
    次出租人，故甲○○則同時自95年8 月1 日起脫離原承租人
    及次出租人之關係，甲○○並無權收受96年5 、6 、7 、8
    月份租金共計320,000 元，甲○○於96年8 月23日賠償金塔
    公司12萬元，在95年8 月1 日脫離次出租人之後，與乙○○
    無關，甲○○並不得請求乙○○賠償及抵銷，甲○○抵銷之
    主張，尚屬無據，甲○○上訴聲明原判決甲○○應給付乙○
    ○押租保證金160,00 0元及自96年11月20日日起至清償日止
    ，按年息百分之五計算之利息部分廢棄，並無理由，應予駁
    回。
九、綜上所述，乙○○訴請甲○○給付160,000 元及自起訴狀繕
    本送達翌日即96年11月20日起至清償日止，按年息百分之5
    計算之利息，為有理由，應予准許。逾此之請求，為無理由
    ，應予駁回。原審判決命甲○○應給付乙○○160,000 元，
    及自96年11月20日起至清償日止，按年息百分之五計算之利
    息，並駁回乙○○其餘之請求，依職權宣告假執行，而甲○
    ○陳明願供擔保請准免為假執行，併宣告甲○○得供擔保免
    為假執行之諭知，經核並無違誤。兩造各就其敗訴部分上訴
    ，指摘原判決不利部分不當，求予廢棄改判，為無理由，其
    等上訴均應予以駁回。至於乙○○於第二審程序追加部分，
    亦屬無理由，應予駁回。
十、本件因事證已臻明確，兩造其餘攻擊、防禦方法及所為之立
    證，經審酌後認與判決之結果不生影響，無庸再逐一予以論
    列，併予敘明。
十一、結論：本件兩造之上訴及乙○○追加之訴均為無理由，依
      民事訴訟法第436 條之1 第3 項、第449 條第1 項、第78
      條，判決如主文。
中    華    民    國    98    年    7     月    29    日
                  民事第二庭  審判長  法  官  蕭胤瑮
                                      法  官  鍾啟煌
                                      法  官  張谷輔
以上正本證明與原本無異。
上訴人如以適用法規顯有錯誤為理由不服本判決，應於本判決送
達後20日之不變期間，提出上訴狀（並應同時表明上訴理由，其
餘判決宣示後送達前提起上訴者，應於裁判送達後10日內補具之
）於本院，逕向最高法院提起上訴。（上訴狀及理由書狀均須按
他造人數附具繕本，且提起第三審上訴，須經本院許可，前許可
須以訴訟事件所涉及之法律見解原則上之重要性者為限）
中    華    民    國    98    年    7     月    29    日
                                書記官  郭群裕
附註：
民事訴訟法第436 條之2 第2 項適用同法第466 條之1 （第1 項
、第2 項）對於第二審判決上訴，上訴人應委任律師為訴訟代理
人。但上訴人或其他法定代理人具有律師資格者，不在此限。
上訴人之配偶、三親等內之血親，二親等內之姻親，或上訴人為
法人、中央或地方機關時，其所屬專任人員具有律師資格並經法
院認為適當者，亦得為第三審訴訟代理人。

司法院資訊處製作；財團法人民間司法改革基金會備份。
